【裁判字號】    91,親,81
【裁判日期】    920110
【裁判案由】    確認生父母
【裁判全文】
臺灣臺北地方法院民事判決  九十一年度親字第八一號
    原      告  丁○○
                丙○○
    訴訟代理人  謝財興律師
    被      告  甲○○      住台北市○○區○○路三段六號
                乙○○      住台北市大同區○○○路二七二號
右當事人間確認生父母事件，本院判決如左：
    主      文
確認原告丁○○、丙○○與被告甲○○及其已故配偶邱文虎間之親子關係不存在。
確認原告丁○○、丙○○為被告乙○○之子女。
訴訟費用由被告負擔。
    事      實
甲、原告方面：
一、聲明：如主文第一項、第二項所示。
二、陳述：原告丁○○、丙○○實均係被告乙○○所親生並扶養長大，惟被告乙○○
    與生父未結婚即離異。為使原告丁○○、丙○○等能順利就學，被告乙○○乃與
    其姐即被告甲○○共謀議，將原告等虛報為被告甲○○與其配偶邱文虎之親生子
    女，而入籍從邱姓。今原告等年已逾三十，得知上情，為求血緣關係名實相符，
    乃提起本訴。
三、證據：提出原告及被告甲○○、乙○○等人之戶籍謄本、台灣雲林地方法院八十
    六年度親字第六號判決書及確定證明書、最高法院七十年度台上字第四六八號判
    決要旨、同院八十六年度台上字第二二三六號判決要旨、台灣板橋地方法院八十
    八年度親字第八號判決書、台灣高等法院八十八年度家上字第二二八號判決書等
    （除戶籍謄本外均影本）各一件為證。並聲請訊問證人邱璟宏、請求命國立台灣
    大學醫學院附設醫院鑑定兩造之親子關係是否存在。
乙、被告方面：
一、聲明：同意原告之請求。
二、陳述：原告二人確為被告乙○○所生之子女，僅因被告乙○○當時為非婚生子，
    為隱瞞該等情節，以免原告二人受人歧視，並便於令原告二人得辦理戶籍登記而
    順利就學，故將被告甲○○及其已故配偶邱文虎登記為原告二人之父母，故原告
    二人確實與被告甲○○及邱文虎間並無親子關係存在。
     理      由
一、按法律關係基礎事實之存否不明，以原告不能提起他訴訟者為限，亦得提起確認
    之訴，此為民事訴訟法第二百四十七條第一項、第二項所明定。本件原告提起確
    認親子身份存否之訴，此血緣、身份關係之存否乃親子關係之重要基礎事實，茲
    原告主觀認定其等為被告乙○○所生之子女，惟依其等目前之戶籍登記現況則為
    被告甲○○與其已故配偶邱文虎所生之子女，是以原告之身分法律關係之存否不
    明確，致原告在私法上之地位有受侵害之危險，而此項危險既得對於被告以確認
    判決除去之，揆諸民事訴訟法第二百四十七條之規定，此即所謂原告具即受確認
    判決之法律上利益（最高法院四十二年度台上字第一０三一號判例參照）。故而
    原告提起本件確認訴訟，於法有據。
二、次查，本件原告係主張被告甲○○並無分娩之事實，僅於戶籍資料上登載原告為
    被告甲○○及其已故配偶邱文虎之婚生子女，自不受被告甲○○及其已故配偶邱
    文虎婚生之推定，並無民法第一千零六十三條規定之適用，僅屬一般確認之訴而
    已，故民事訴訟法第五百九十條第一項、第二項規定之限制於此並無適用之餘地
    （參最高法院九十年度台上字第一九七五號民事判決意旨）。此外，雖前揭被告
    甲○○之配偶邱文虎已歿，惟參酌最高法院八十七年度台上字第四六八號判決意
    旨「就親子身分關係提起確認身分之訴，亦即確認親子關係存在或不存在，並非
    法律之所不許，查父女關係之存在，係持續而非成過去，張紹濂雖已亡故，其繼
    承人即被上訴人既否認上訴人與張紹濂間之父女關係，上訴人自得對之提起本件
    確認之訴，且亦非無其法律上之利益」、同院八十六年度台上字第二二三六號判
    決意旨「親子身分關係之是否存在，對於第三人之權利義務所有影響時，自應准
    許第三人提起確認親子關係是否存在之訴，以除去其私法上地位不安之狀態，不
    因該子女之父母是否死亡而受影響」等情，是本件原告起訴請求併為確認與被告
    甲○○之已故配偶邱文虎間之親子關係不存在一節，亦無不合，附此說明。
三、再，人事訴訟攸關社會公益，為使人類社會生活之基本身分關係真實發現，故人
    事訴訟中採用職權探知主義，有關認諾效力之規定不適用之，是本件被告等人雖
    均認諾原告之請求，法院仍不得逕為被告敗訴之判決。
四、本件原告起訴主張被告甲○○及其已故配偶邱文虎並非伊等之親生父母，其等實
    際上為被告乙○○之親生子女等事實，已經其提出兩造之戶籍謄本為證，並經證
    人邱璟宏證明在卷（參本院九十一年九月十九日言詞辯論筆錄），復為被告所不
    爭執，堪信原告之主張應為真實。何況本件經囑由國立台灣大學醫學院附設醫院
    鑑定結果，亦認「丙○○及丁○○二人為乙○○所生，而非甲○○所生」等情，
    有該院九十一年十二月九日（九十一）校附醫秘字第九一○○○一八三九三號函
    及所附親子鑑定報告存卷足考。是原告訴請確認其等與被告甲○○及其已故配偶
    邱文虎間之親子關係不存在，暨確認其等與被告乙○○之親子關係存在，即無不
    合，應予准許。
五、結論，本件原告之訴為有理由，並依民事訴訟法第八十五條第一項前段、第七十
    八條，判決如主文。
中      華      民      國      九十二      年      一      月    十    日
                                        家事法庭法      官  蕭胤瑮
右正本證明與原本無異
如不服本判決，應於判決送達後二十日之不變期間內，向本院提出上訴狀。
中      華      民      國    九十二    年      一      月    十三      日
                                                書  記  官  蔡健忠


司法院資訊處製作；財團法人民間司法改革基金會備份。
